臺灣高雄地方法院刑事判決　　　　　　　　　　　　　九十一年度易字第五一九號
　　公　訴　人　臺灣高雄地方法院檢察署檢察官
　　被　　　告　蔡滿
右列被告因詐欺案件，經檢察官提起公訴（八十九年度偵字第二五一四八號），本院
判決如左：
    主  文
蔡滿連續意圖為自己不法之所有，以詐術使人將本人之物交付，處有期徒刑捌月。
    事  實
一、蔡滿基於為自己不法所有之概括犯意，(1)先於民國八十五年十月間某日，得知
    甲○○急須尋找工作，竟謊稱身為法務部調查局組長，政府機關間關係良好，可
    介紹甲○○任職公家機關云云，向甲○○索取錢財作為公關費，甲○○因而陷於
    錯誤，在高雄市○○路藍色杜鵑窩酒吧內將新台幣（下同）三萬六千元交付蔡
    滿，蔡滿於收受該筆款項後即自行花用，並將甲○○委託尋找工作之事置之不
    理，嗣經甲○○數次催促，丁○○唯恐事跡敗露，並續行前揭詐欺犯意，再謊稱
    高雄港務局無人事缺額，但可安排至學校任職代課老師為由，再向甲○○索取一
    萬二千元，甲○○復陷於錯誤再如數給付，蔡滿取得上述款項後亦自行花用，
    並更換家用電話號碼，致甲○○無法聯絡，始知受騙。(2)再蔡滿又於八十六年
    六月間某日，承上揭詐欺犯意，以相同手法，向丙○○謊稱無須免試得為其在警
    察機關尋找工作，丙○○因而陷於錯誤，即與丁○○前往高雄市立女子中學申辦
    畢業證書，並將畢業證書及公務人員履歷表交付蔡滿，蔡滿乃於同年月二十
    一日在高雄縣大華國小活動中心門外，以任職警察機關人員須交付十二萬元始能
    安排工作為由，要求丙○○交付款項，丙○○因而陷於錯誤，當場交付十萬元現
    金予蔡滿，惟蔡滿收取該筆錢財後，並未代丙○○找尋工作，丙○○始知受
    騙。(3)蔡滿復於八十九年三月份某日，明知與高雄市政府教育局人員並不認識
    ，竟又承上揭詐欺犯意，向乙○○謊稱認識教育局人員，僅須交付三十六萬元活
    動費，即無須經過考試而得由實習教師升任正式公立幼稚園教師，並攜同乙○○
    前往高雄市政府秘書室機要科，晉見不知情科長吳義隆，藉此取得乙○○信任，
    乙○○亦因而陷於錯誤，而將上述款項交付於蔡滿，嗣因乙○○無法取得幼教
    師資格，始知受騙。
二、案經高雄市政府警察局移請臺灣高雄地方法院檢察署檢察官偵查起訴。
    理  由
一、訊據被告蔡滿固不否認有自被害人甲○○、丙○○、乙○○處取得款項之事實
    ，惟辯稱：大家都是好朋友，甲○○部分是伊跟他借錢，伊也還了，不是拿這些
    錢去做公關，跟他借二筆錢是要修理車子，丙○○部分，是伊去人家家裡打牌輸
    了，丙○○剛好住在隔壁，跟她借要度難關用的，因為伊經濟不好，買房子又被
    建設公司倒，乙○○部分也是跟她借的，是用在房子云云，經查：
    (1)右揭詐騙金錢之事實，業據甲○○於警訊時稱：於八十五年十月初，在遊藝場
      認識蔡滿，其自稱是調查局人員，以其關係可以幫伊介紹公家機關之工作，
      復主動要介紹伊到高雄港務局工作，於是要伊準備資料及一筆錢，約二日後，
      伊即將資料及三萬六千元交予他，之後就音訊全無，經多次聯絡後，約隔一個
      月餘，始連絡到蔡滿，見面後，蔡滿告知港務局沒有缺，要先安排去學校
      當代課老師，並要伊再拿一筆錢，幫伊打關係，三日後伊將一萬二千元交予蔡
      滿，之後蔡滿並帶伊去鳥松鄉某國小見該校校長，但未見著，之後就未再
      見到蔡滿。（見八十九年十月十日警訊筆錄）被害人丙○○於本院調查時稱
      ：「我在我家附近認識被告，被告問我要不要找工作，我說好，他說他是調查
      局人員，他說走後門要十二萬元，我說沒有，他說你先拿十萬元，其他二萬元
      他再和他們溝通，我給他錢後，他就跑了。被告的太太在學校教書，是我兒子
      的老師，因此才認識。」被害人乙○○稱：「我們是買國宅認識的，被告自己
      來找我，他說他在教育局有認識，可幫我找公立立幼稚園老師的缺，他說有管
      道但是要三十六萬元，我就把錢給他，被告有帶我去找高雄市政府的科長說請
      他多幫忙，後來都沒有消息，我就再去市政府問一次找到秘書處蘇枝田股長，
      他說不認識被告，我才知道受騙。被告說有還我十一萬元，根本沒有這回事。
      」（見本院九十一年三月一日訊問筆錄）等語屬實，並有警方持搜索票在被告
      住所搜得甲○○之畢業證書影本、公務人員履歷表、戶籍謄本，乙○○之幼教
      證明影本，丙○○之畢業證書、公務人員履歷表等物，有搜索票、執行搜索報
      告、搜索扣押證明筆錄足參。
    (2)雖被告另以前揭情詞置辯，惟被告對於有無向被害人取得款項及其用途於警訊
      時本係稱：與甲○○、丙○○沒有金錢之往來；向乙○○所借款項是因裝設冷
      氣機花費了十二萬八千元，後自己做水果買賣生意，因有人賒帳，尚屬賠錢中
      ，剩下幾萬元，留著自己花等語（見八十九年十月十一日警訊筆錄）。核與被
      告於本院調查時所稱並不一致，則被告於本院所辯係借錢云云，是否屬實，即
      非無疑。而觀之被害人乙○○與被告及其妻蕭美珠就此事以電話所為之交談：
      「蔡滿：我老婆都要離家出走了，就禮拜一。乙○○：沒有，我意思是說教
      育局的人為什麼都沒還你錢呢。」「蕭美珠：他今天有去弄，但就是說對象有
      點問題，他昨天打電話給我，要我來幫他處理這事，我本來不願意，因我覺得
      沒那個必要，現在他沒辦法處理，你怎麼找他也是一樣。乙○○：我只是要拿
      錢而已。蕭美珠：那我跟你講，畢竟我們也有一筆錢出去，如果你要找我拿，
      我跟她講說好，我幫你出面，我幫你處理，我是個老師，....。乙○○：好我
      當然相信你，不過有二十萬元是向我姑姑借的，這樣對她很抱歉。」「乙○○
      ：我能問妳一個問題，他如何將錢交給教育局，他當初跟我說過。蕭美珠：我
      告訴妳，他當初最主要要賺那回扣，三十萬拿給人家，他要賺六萬元，那三十
    萬過去後有點問題。乙○○：可是他當初跟我說對方要三十六萬元。蕭美珠：
      哪有做事不賺錢的。」等語，有錄音帶及譯文在卷可憑，而被害人乙○○係於
      八十九年二月二十九日、三月十三日於寶島商業銀行共提領十六萬元，並透過
      其姑姑何蕙娟於八十九年三月十三日在中國信託商業銀行領取二十萬元，共籌
      得三十六萬元交予被告，有該二存摺影本足稽，是綜此足認，被告向被害人乙○○索取之三十六萬元，係以介紹職業為由之事實可明。
    (3)再被害人丙○○係於八十六年六月十九日前往高雄市立女子中學申辦補發畢業
      證書，有該畢業證書在卷足憑，另被害人係於同年六月二十一日領取十萬元，
      並於該日將十萬元交予被告，亦據被害人丙○○陳明在卷（見九十一年三月十
      三日訊問筆錄），並有提領明細影本在卷足參，是被害人丙○○前往申辦補發
      畢業證書既係在交錢予被告之前，若在被告家中所搜出之畢業證書等資料果如
      係被告所言陪同被害人前往補辦而遺忘在被告車上之物，被告何不在之後向被
      害人取錢時交還被害人丙○○，且被告係因被害人丙○○之兒子係其妻之學生
      ，始認識，二人並無多深之交情，被害人欲謀職而欲申辦畢業證書與被告何關
      ，被告為何又會陪同前往，且被害人僅係前往辦理補發畢業證書，何須再攜帶
      一份填寫完整之公務人員履歷表，是足認被害人丙○○所有之畢業證書、公務
      人員履歷表係被害人交付予被告可明，被告所辯係被害人遺留在車上云云，顯
      不足採。
    (4)又有關畢業證書、公務人員履歷表，一般係欲找工作時所填載及所需，平時並
      無用到此種資料之處，而被告與被害人甲○○、乙○○、丙○○等人並無何特
      殊關係，被害人三人卻將該等資料交付被告，顯見渠等交付該等資料必與尋找
      工作有關，而被告於八十六年至九十年間係從事大樓管理之工作，業據被告陳
      明，是其職業在一般社會上之評價，並非有可讓人覺得可透過其前去請託他人
      介紹公家機關工作之情，是被害人甲○○、乙○○、丙○○三人應係在被告告
      知其為具特殊身分之人或認識某人，始會聽其言而交付前開畢業證書、公務人
      員履歷表可明，又被害人三人在將證件交付予被告代為謀職之前後又均交予被
      告一定之款項，而被告與被害人三人間並無何交情，其應非因借貸關係而交付
      ，且參諸被害人所交之款項又有先向人借來再交付予被告，及前開錄音譯文內
      容所示，則被害人所言並非借款，係因介紹工作所需等語，應非虛構之詞，而
      堪足採，從而，被告既無前所述之身分，卻向被害人三人或誆稱為調查局人員
      或與教育局人員熟識可代為介紹工作，並以疏通關係或做公關為由，向被害人
      索取款項，足認被告有不法所有之意圖足明。故綜上所述，本案事證明確，被
      告犯行堪以認定。
二、核被告所為，係犯刑法第三百三十九條第一項之詐欺取財罪。被告先後詐騙被害
    人甲○○、丙○○、乙○○，時間密接，方法相同，犯罪構成要件相同，顯係基
    於概括犯意為之，為連續犯，應依刑法第五十六條規定，以一罪論。爰審酌被告
    不思以正途賺取金錢，竟以謊稱有一定身分可幫人疏通關係謀職，而騙取金錢，
    其情非輕，及騙取之金額達五十萬八千元，對被害人所生之損害等一切情狀，量
    處如主文所示之刑，以茲警懲。
據上論斷，應依刑事訴訟法第二百九十九條第一項前段、刑法第五十六條、第三百三
十九條第一項、罰金罰鍰提高標準條例第一條，判決如主文。
中      華      民      國      九十一    年      四      月    十七    日
                                  臺灣高雄地方法院刑事第四庭
                          法  官  楊  國  祥
右正本證明與原本無異。
如不服本判決，應於判決送達後十日內，向本院提出上訴狀。
                                      書記官  陳  怡  真
中    華    民    國    九十一    年       四      月       十七       日
附錄論罪法條
中華民國刑法第三百三十九條
意圖為自己或第三人不法之所有，以詐術使人將本人或第三人之物交付者
，處五年以下有期徒刑、拘役或科或併科一千元以下罰金。
